【裁判字號】    95,簡,150
【裁判日期】    950130
【裁判案由】    藥事法
【裁判全文】
臺中高等行政法院判決
                                     95年度簡字第00150號
原      告  甲○○
被      告  南投縣政府
代  表  人  乙○○
訴訟代理人  丙○○
上列當事人間因藥事法事件，原告不服行政院衛生署中華民國95
年8月2日衛署訴字第0950019063號訴願決定，提起行政訴訟。本
院判決如下︰
    主  文
原告之訴駁回。
訴訟費用由原告負擔。
    理  由
一、緣原告未申領藥商許可執照，於南投縣埔里鎮第三市○○○
    里鎮○○街60號店家門前設攤公開陳列販售「仙峰益條龍」
    等各廠牌酸痛藥布藥品，經被告所屬衛生局派員於民國（下
    同）95年3月19日查獲，被告乃認原告違反藥事法第27條第1
    項前段規定，爰依同法第92條第1項規定，以95年3月20日府
    授衛藥字第09500550000號行政處分書，處原告新臺幣（下
    同）30,000元罰鍰。原告不服，提起訴願，遭決定駁回，遂
    提起行政訴訟。
二、原告起訴主張：臺灣為法治國家，法律為情理法之規範，原
    告於訴願時已說明原告窮困潦倒，重病在身，原告雖有榮民
    身分，但不願賴在榮民醫院浪費納稅人之稅金等語，惟訴願
    決定僅以「其情可憫」簡約帶過。臺灣每年酸痛藥布需求約
    億萬片，合法生產藥廠之藥布、傳統刮痧膏、刮痧板等商品
    在遊覽車上、觀光景點等處處有人在賣，原告並不知這些商
    品不能擺攤販售。被告所屬衛生局人員派員於95年3月19日
    來原告經營攤前，當場要求原告所有資料，並告知上開商品
    不得陳售，並稱不拿出身分證明要通知TVBS、SNG車來採訪
    及請警察到場。衛生局人員將原告所交證件帶到原告視野不
    及之處填寫訪談紀要，並要求原告簽名，惟事實與原告認知
    不同，當場要求修正，表示異議等語，求為判決撤銷訴願決
    定及原處分。被告則以原告未申請販賣業藥商許可執照，擅
    自於南投縣埔里鎮第三市場設攤公開陳列販售「仙峰益條龍
    酸痛藥膠布」等藥品，案經被告所屬衛生局派員於95年3月1
    9日當場查獲，違反藥事法第27條第1項之規定，爰依同法第
    92條規定，處原告30,000元罰鍰，並無不當。關於訪談紀要
    之製作，因攤上擺滿藥品及市場內人潮多，經徵詢原告同意
    於攤位後方埔里鎮○○街60號店家內書寫後，復經原告確認
    無誤後始簽章。又關於原告表示查核人員謂倘不拿出身分證
    明，要通知TVBS、SNG車來採訪等語，乃係查核人員勸導原
    告應立即將陳列販售藥品下架，以免倘遭媒體報導，被告依
    規定將再予處罰，原告所述尚非事實，本案查處過程並無不
    當等語為辯，求為駁回原告之訴。
三、按「本法所稱藥商，係指左列各款規定之業者：一、藥品或
    醫療器材販賣業者。」、「本法所稱藥品販賣業者，係指左
    列各款規定之業者：一、經營西藥批發、零售、輸入及輸出
    之業者。二、經營中藥批發、零售、調劑、輸入及輸出之業
    者。」、「本法所稱藥品，係指左列各款之一之原料藥及製
    劑：一、載於中華藥典或經中央衛生主管機關認定之其他各
    國藥典、公定之國家處方集，或各該補充典籍之藥品。二、
    未載於前款，但使用於診斷、治療、減輕或預防人類疾病之
    藥品。三、其他足以影響人類身體結構及生理機能之藥品。
    四  用以配製前三款所列之藥品。」、「凡申請為藥商者，
    應申請直轄市或縣（市）衛生主管機關核准登記，繳納執照
    費，領得許可執照後，方准營業。」、「違反第27條第1項
    ．．．處新臺幣3萬元以上15萬元以下罰鍰。」藥事法第14
    條第1款、第15條、第6條、第27條第1項前段及第92條第1項
    分別定有明文。經查，本件被告所屬衛生局派員於95年3月1
    9日查獲原告未申領藥商許可執照於南投縣埔里鎮第三市○
    ○○里鎮○○街60號店家門前設攤公開陳列販售「仙峰益條
    龍酸痛藥膠布（許可證：衛署成製字第012089號）」、「舒
    筋綠草膏酸痛布（衛署成製字第011842號）」、「華山酸痛
    布（衛署成製字第012357號）」、「一條根酸痛布（衛署成
    製字第011843號）」等各廠牌酸痛藥布，有經原告簽名確認
    之訪談紀要、藥品抽驗單等附本院卷可稽，上開藥布核屬藥
    事法第6條規定之藥品，原告在市場設攤零售自應依同法第
    27條第1項前段規定，取得許可，原告違規未經許可而販賣
    ，被告依同法第92條第1項規定處原告30,000元罰鍰，核無
    不合。
四、原告對於渠販賣酸痛藥布之事實，並不否認，僅主張因窮困
    潦倒為謀生始販賣，且全省設攤販賣者很多，原告並不知這
    些商品須申請藥商許可始能販售云云，惟按「不得因不知法
    規而免除行政處罰責任。」行政罰法第8條前段定有明文，
    是原告自不得以「不知這些商品不能擺攤販售」為由，據以
    主張免責。按藥品之健全管理攸關國民健康至鉅，前揭藥事
    法有關藥商應申請許可之規定自應貫徹執行，而守法亦係國
    民應盡之義務，要不能以窮困為由或違規者多而冀求免罰。
    至於其他設攤者如有違法情事，主管機關亦應加強取締，以
    免僥倖者多，被取締者少，致生不平之鳴，併此指明。另有
    關被告所屬衛生局人員訪談時，因顧及市場人多而於攤位後
    方店家書寫訪談紀要，並經原告確認，且依原告之意見修正
    該訪談紀要，又勸導原告將販售之藥品下架等情，經核並無
    不法，均不影響本件原告違章行為之成立。
五、綜上所述，原處分核無違誤，訴願決定予以維持亦無不合，
    原告聲明求為撤銷，為無理由，應予駁回。兩造其餘訴辯事
    由均與本件判決結果不生影響，不逐一論述，又本件為簡易
    案件，爰不經言詞辯論逕為判決，併此敘明。
據上論結，本件原告之訴為無理由，依行政訴訟法第233條第1項
、第236條、第195條第1項後段、第98條第3項前段，判決如主文
。
中    華    民    國    95    年    1    月    30     日
                    第四庭  法  官  許金釵
以上正本證明與原本無異。
如不服本判決，應於判決送達後20日內，以本訴訟事件所涉及之
法律見解具有原則性者，始得向本院提出上訴狀並表明上訴理由
，經最高行政法院許可，否則不得上訴；如於本判決宣示後送達
前提起上訴者，應於判決送達後20日內補提上訴理由書（均應依
對造人數提出繕本）。提起上訴應預繳送達用雙掛號郵票390元
（34元及5元郵票各10份)。
中    華    民    國    95    年    1    月    31     日
                            書記官  許騰云


司法院資訊處製作；財團法人民間司法改革基金會備份。
